【裁判字號】    96,交訴,159
【裁判日期】    970502
【裁判案由】    公共危險等
【裁判全文】
臺灣板橋地方法院刑事判決             96年度交訴字第159號
公  訴  人  臺灣板橋地方法院檢察署檢察官
被      告  甲○○
選任辯護人  周燦雄律師
            蔡炳楠律師
上列被告因公共危險等案件，經檢察官提起公訴（96年度偵字第
13777 號），本院判決如下：
    主  文
甲○○駕駛動力交通工具肇事，致人死而逃逸，處有期徒刑陸月
，如易科罰金，以新臺幣壹仟元折算壹日。
被訴業務過失致人於死部分，無罪。
    事  實
一、甲○○於民國九十六年五月十九日上午駕駛車牌號碼CQ-638
    7 號自小貨車，沿臺北縣樹林市○○路由北往南方向行駛，
    於同日八時許行經上開路段600 之1 號前時，適蔡宜宏騎乘
    車牌號碼CUQ-295 號重機車行駛於同路段外側之機車專用道
    ，其行車速度高於行駛於其左側之上開自小貨車之行車速度
    而同向行駛，而於騎乘至位於上開自小貨車右前車輪右側時
    ，突然人車滑倒，蔡宜宏翻滾倒向上開自小貨車行駛之車道
    上，而遭上開自小貨車之右後車輪輾壓而過，蔡宜宏因而受
    有車底壓軋及創傷性血氣胸之傷害。詎甲○○於駕車肇事後
    ，與同車之乘客丁○○下車察看倒地之蔡宜宏後，丁○○於
    同日八時零分二十三秒以所使用之行動電話撥打119 報案後
    ，甲○○旋搭載丁○○先行駕車逃逸，而未留在肇事現場採
    取救護或其他必要措施，而蔡宜宏於同日八時三十八分始經
    救護人員送至亞東紀念醫院急救，而於同日九時十五分許因
    呼吸性休克死亡。嗣經警方調取上開路段之監視器錄影畫面
    後，始循線查知上情。
二、案經蔡宜宏之妹丙○○訴由臺北縣政府警察局樹林分局報請
    臺灣板橋地方法院檢察署檢察官偵查起訴。
    理  由
一、有罪部分：
  (一)訊據被告甲○○固承認確於上開案發時間駕駛上開自小貨車
    行經案發地點，並在案發地點下車察看，同車乘客丁○○曾
    以行動電話撥打119 後即駕車駛離現場等事實，惟矢口否認
    有肇事逃逸之犯行，辯稱伊並沒有撞到被害人云云。經查：
    (1)被告於上開時間駕駛上開自小貨車行經案發地點，並在該
      處下車察看後由同車乘客即證人丁○○於九十六年五月十
      九日八時零分二十三秒以所使用0000000000號電話撥打11
      9 之事實，有中華電話股份有限公司之通聯記錄查詢系統
      附卷可稽，是此部分事實堪以認定，先予敘明。
    (2)被告於上開時、地駕駛車牌號碼CQ-6387 號自小貨車，該
      車右後車輪輾壓過騎乘上開重機車而滑倒之被害人蔡宜宏
      之事實，業據目繫證人乙○○於警詢（詳96年度偵字第13
      777 號偵查卷第10-12 頁）、偵查（詳96年度偵字第1450
      9 號偵查卷第4 、5 頁）及於本院審理時證述綦詳（詳本
      院九十七年一月三十日審判筆錄），而被害人蔡宜宏在上
      開路段倒地後於當日八時三十八分經救護人員送往亞東紀
      念醫院急救，而於同日九時十五分許因呼吸性休克死亡，
      嗣經臺灣板橋地方法院檢察署檢察官會同法醫相驗後認被
      害人蔡宜宏因車禍受有車底壓軋及創傷性血氣胸之傷害，
      經急救無效而因呼吸性休克死亡，有臺灣板橋地方法院檢
      察署檢驗報告書、同署相驗屍體證明書、同署勘驗筆錄、
      亞東紀念醫院診斷證明書等附卷可稽，可認證人乙○○之
      證述被害人蔡宜宏係遭車輛輾過一節，與事實相符。
    (3)依臺北縣政府警察局樹林分局之勘察報告研判：依交通分
      隊調閱之監視錄影器畫面發現，上開重機車於案發當時以
      高於上開自小貨車之時速於貨車右側意欲超車，後因不明
      原因滑倒。現場離刮地痕起點約十二公尺之摩擦痕，其上
      混有紅色漆與藍色漆，應為安全帽與地面刮擦造成，此與
      安全帽上受損情形符合。死者之Ｔ恤後腰際與牛仔褲右後
      口袋之藍色轉移物質及雨衣上之紅色轉移物質位置、高度
      相符，研判係死者於地面翻滾與滑行所致，死者應為倒地
      後，遭車輛輾壓頭部後死亡等情，有該分局之勘察報告在
      卷可參，且經本院當庭勘驗上開肇事路段之監視器錄影畫
      面光碟，勘驗結果為：畫面中顯示時間為九十六年五月
      十九日7 時59分26秒至56秒，共30秒。畫面中自九十六
      年五月十九日7 時59分54秒起，由畫面左方先駛出一部藍
      色小貨車，隨即由小貨車右方駛出一部藍色重型機車，此
      時機車之相對位置約在小貨車之右後車輪。藍色小貨車
      與藍色重型機車並行前進，機車之車速稍快於小貨車，至
      畫面時間7 時59分55秒，機車之行進位置約在小貨車右前
      車輪右方。以八分之一倍速，單格向前方式播放光碟，
      於7 時59分55秒之際，藍色小貨車與藍色重型機車共同駛
      進畫面為一樹木（呈馬賽克狀）之路段間隙後，由該路段
      之間隙中僅見小貨車車身通過該間隙繼續前行，機車則未
      出現在畫面間隙中，此有本院九十七年四月九日審判筆錄
      之勘驗結果為證，是上開重機車確於九十六年五月十九日
      7時59分55秒行駛於上開自小貨車右前車輪右方時突然人
      車滑倒，始未再出現於畫面中，而依該畫面所示，當時上
      開路段行經之車輛除上開自小貨車及上開重機車外，並無
      其他車輛經過，則被害人蔡宜宏人車倒地時，同時行經被
      害人蔡宜宏旁之車輛僅被告駕駛之上開自小貨車。而證人
      即員警羅健榮於本院審理時結證稱案發後經調閱附近監視
      器，大概三秒而已，監視器內容就是死者好像準備要超車
      ，而會認被告涉案係因為刮地痕起點剛好是監視錄影畫面
      中機車好像要滑倒的位置，因為是併行，機車滑倒的地點
      剛好是自小貨車的地點等語（詳本院九十七年一月三十日
      審判筆錄）。復參酌證人丁○○於警詢中陳述「當時我乘
      坐在自小貨車的副駕駛座，該部自小貨車的駕駛是我姐夫
      甲○○，我們當時是沿環河路直行往柑園方向行駛，…我
      們的車就沿環河路一直行駛，突然我聽到我的右後方有機
      車撞擊的聲音，然後我就問我的姐夫好像有車禍，我姐夫
      有無回答我現在已記不清楚了，我請姐夫將車輛往右側路
      邊停靠，當時我馬上下車往後看，我看到一輛機車及一個
      人倒在道路上，我馬上用我的手機0000000000撥打119請
      救護車到現場，我和我姐夫在現場看了之後就開車離開現
      場，當時我只有通知119，我和我姐夫就沒有採取任何處
      理措施」等語（參見96年度偵字第13777號偵查卷第8頁）
      ，被告於警詢中亦供稱「當時我駕駛自小貨車沿著環河路
      直行要往樹林市柑園方向直行，而行駛至樹林市○○路
      600-1號前時，我突然聽到後方有『碰』的一聲，而副駕
      駛座上的人跟我講後方好像有一部機車摔倒，隨後我就將
      車輛停於路旁，而坐副駕駛座上的人就立即打行動電話報
      警…我有下車並走到倒地機車旁，見到有人倒在機車後方
      ，其地面上有一灘血及一名騎士則倒臥在地上而已，然後
      我就回到車上坐了」等語（參見96年度偵字第13777號偵
      查卷第4頁），可認被害人蔡宜宏於人車倒地後，確遭被
      告所駕駛之上開自小貨車輾過。從而，亦徵證人乙○○之
      證述當非子虛，又證人乙○○與被告素昧平生，衡情無自
      陷偽證罪嫌而設詞誣指被告之由，是其證詞足認與事實相
      符，為可採信。
    (4)被告及同車乘客即證人丁○○於警詢中均供承行經肇事路
      段時突然聽見車後方有碰撞聲，被告隨後停車下車察看，
      已如前述，又被告於本院審理時自承案發當時其所駕駛之
      自小貨車尚未載運任何貨物（詳本院九十七年四月九日審
      判筆錄），而被害人蔡宜宏確實係遭被告駕駛之上開自小
      貨車之右後車輪輾過，亦如前述，是被告所駕駛之自小貨
      車既未載運任何貨車，且依現場照片所示，該肇事路段之
      路面平坦，則被告駕駛上開自小貨車輾過具有一定高度、
      體積之人，車身必定會上下晃動，且被告與同車之丁○○
      均有聽見碰撞聲，是被告自有所察覺才會下車察看，且下
      車亦見有機車騎士倒地及路面上有一灘血，其當知悉所駕
      駛之車輛已壓輾倒地之機車騎士，而被壓輾之機車騎士即
      被害人蔡宜宏必定受有嚴重傷害，然被告竟在同車乘客即
      證人丁○○以行動電話撥打119 後，為求脫免肇事責任即
      駕車駛離現場，而未留在肇事現場，採取救護或其他必要
      措施，並等候員警至肇事現場處理。
    (5)綜上，被告辯稱沒有撞到被害人云云，顯係事後卸責之詞
      ，洵非足採。本案事證明確，被告肇事逃逸之犯行，堪以
      認定。
  (二)按刑法第一百八十五條之四之肇事致人死傷逃逸罪，係以處
    罰肇事後逃逸之駕駛人為目的，俾促使駕駛人於肇事後能對
    被害人即時救護，以減少死傷，祇以行為人有駕駛動力交通
    工具肇事，致人死傷而逃逸之事實為已足，至行為人之肇事
    有否過失，則非所問（最高法院93年台上字第5599號判決意
    旨參照）。又汽車駕駛人駕駛汽車肇事，不論其責任之歸屬
    為何，即有義務留在肇事現場，採取救護或其他必要措施，
    並向警察機關報告，以維護他人之生命與其他用路人之交通
    安全。本院雖認被告就本件肇事部分不具過失，而不成立業
    務過失致人於死罪（詳後述），然被告於肇事後僅於同車乘
    客撥打119 報案後，隨即駕車駛離現場，並未留在肇事現場
    對被害人採取救護或其他必要措施，是核其所為，係犯刑法
    第一百八十五條之四之肇事逃逸罪。審酌被告並無前科，有
    臺灣高等法院被告前案紀錄表一份在卷可按，素行尚可，犯
    罪之動機、目的、手段，被害人喪失寶貴無法回復之生命暨
    被告犯罪後之態度等一切情狀，量處如主文所示之刑，並諭
    知易科罰金之折算標準。
二、無罪部分：
  (一)公訴意旨另以：被告係平日以招客攬貨運送為業，乃從事駕
    駛業務之人，於上開時、地駕駛前揭自小貨車時，本應注意
    除機車以外之車輛，不得駛入機車專用道，而依當時情形，
    又無不能注意情事，被告竟貿然變換車道駛入該路段機車專
    用道，致使沿同路段機車專用道同向行駛，由蔡宜宏所騎乘
    之上開重機車撞擊被告所駕駛之上開自小貨車，致蔡宜宏人
    車倒地後，當場遭上開自小貨車輾壓而過，因而受有車底壓
    軋及創傷性血氣胸之傷害，導致呼吸性休克死亡。因認被告
    涉犯刑法第二百七十六條第二項之業務過失人於死罪等語。
  (二)按犯罪事實應依證據認定之，無證據不得認定犯罪事實；又
    不能證明被告犯罪者，即應諭知無罪之判決，刑事訴訟法第
    一百五十四條第二項、第三百零一條第一項分別定有明文。
    次按認定犯罪事實所憑之證據，雖不以直接證據為限，間接
    證據亦包括在內，然而無論直接證據或間接證據，其為訴訟
    上之證明，須於通常一般人均不致有所懷疑，而得確信其為
    真實之程度者，始得據為有罪之認定，倘其證明尚未達到此
    一程度，而有合理之懷疑存在時，即難遽採為不利被告之認
    定，最高法院88年度臺上字第954 號判決意旨可資參照。又
    刑法上之過失犯，以行為人對於結果之發生應注意並能注意
    而不注意為成立要件，亦即行為人須有防止結果發生之注意
    義務，且客觀上無不能注意之情事，竟疏未注意，違反其注
    意義務，始能令其就該有預見可能性之結果負過失犯罪責。
  (三)公訴意旨認被告涉犯業務過失致人於死罪，無非係以被告坦
    承於上開時間駕駛上開自小貨車行經案發地點之供述、證人
    即現場目擊者乙○○之證述、證人丁○○之證詞及道路交通
    事故調查報告表、現場監視畫面翻拍照片十八幀、樹林分局
    車禍致死勘驗報告、臺灣板橋地方法院檢察署勘驗筆錄、檢
    驗報告書、相驗屍體證明書等資為論據。訊據被告堅決否認
    有何業務過失致人於死罪，辯稱伊沒有撞到被害人云云。經
    查：
    (1)被告駕駛上開自小貨車於上開時、地壓輾過騎乘上開重機
      車而倒地之蔡宜宏之事實，業如上開有罪部分(一)部分所述
      ，惟本件所應審酌之重點，即被告是否具有公訴意旨所認
      之業務過失。
    (2)證人乙○○於警詢中指證目睹上開自小貨車右側後輪輾過
      機車騎士，伊沒有看到雙方是如何撞擊過程，自小貨車就
      開到路旁但是人沒有下車，伊認為自小貨車會等警方處理
      就離開了等語（詳96年度偵字第13777 號偵查卷第11頁）
      ；於偵查中證稱伊並沒有看到上開自小貨車與上開重機車
      有碰撞，只有看到機車上的騎士倒下去，小貨車的右後輪
      就從死者的頭部輾過去等語（詳96年度偵字第14059 號偵
      查卷第4 頁）；於本院審理時結證稱伊沒有看到車禍的經
      過，只看到死者被貨車壓過去等語（詳九十七年一月三十
      日審判筆錄），是依證人乙○○之歷次證述情節僅能證明
      被告所駕駛之上開自小貨車之右後車輪確有輾壓過被害人
      蔡宜宏，但並不能證明被告駕駛上開自小貨車有貿然變換
      車道駛入該路段之機車專用道之過失事實。
    (3)證人丁○○自警詢、偵查迄本院審理時（詳96年度偵字第
      13777 號偵查卷第7-9 頁、96年度偵字第14059 號偵查卷
      第13、14頁及本院九十七年一月三十日審判筆錄）均僅證
      稱有聽見碰撞聲，但並未指證被告駕車輾壓過被害人蔡宜
      宏，是其證詞自難認定被告有何公訴人所指之過失。
    (4)道路交通事故調查報告表所示之事故現場圖，現場離刮地
      痕起點係在機車專用道上，終點止於道路旁之水溝蓋上，
      可認被害人蔡宜宏所騎乘之重機車係在機車專用道上滑倒
      ，有道路交通事故調查報告表、現場勘察照片在卷可參，
      而依臺北縣政府警察局樹林分局之勘察報告研判：依交通
      分隊調閱之監視錄影器畫面發現，上開重機車於案發當時
      以高於上開自小貨車之時速於貨車右側意欲超車，後因不
      明原因滑倒。現場離刮地痕起點約十二公尺之摩擦痕，其
      上混有紅色漆與藍色漆，應為安全帽與地面刮擦造成，此
      與安全帽上受損情形符合。死者之Ｔ恤後腰際與牛仔褲右
      後口袋之藍色轉移物質及雨衣上之紅色轉移物質位置、高
      度相符，研判係死者於地面翻滾與滑行所致，死者應為倒
      地後，遭車輛輾壓頭部後死亡，依現場監視器畫面與相關
      擦抹痕跡不排除上開自小貨車涉案之可能性，惟是否遭上
      開自小貨車擦撞導致跌倒而遭輾壓，因貨車上無明顯撞擊
      痕跡尚無法據以研判等情，有該分局之勘察報告、現場勘
      察照片在卷可參。且經本院當庭勘驗上開肇事路段之監視
      器錄影畫面光碟，勘驗結果為：畫面中顯示時間為九十
      六年五月十九日7 時59分26秒至56秒，共30秒。畫面中
      自九十六年五月十九日7 時59分54秒起，由畫面左方先駛
      出一部藍色小貨車，隨即由小貨車右方駛出一部藍色重型
      機車，此時機車之相對位置約在小貨車之右後車輪。藍
      色小貨車與藍色重型機車並行前進，機車之車速稍快於小
      貨車，至畫面時間7 時59分55秒，機車之行進位置約在小
      貨車右前車輪右方。以八分之一倍速，單格向前方式播
      放光碟，於7 時59分55秒之際，藍色小貨車與藍色重型機
      車共同駛進畫面為一樹木（呈馬賽克狀）之路段間隙後，
      由該路段之間隙中僅見小貨車車身通過該間隙繼續前行，
      機車則未出現在畫面間隙中，此有本院九十七年四月九日
      審判筆錄之勘驗結果為憑，依上開勘驗結果，被告於上開
      時、地駕駛上開自小貨車並無明顯變換車道駛入機車專用
      道或過於偏向機車專用道行駛之情形，則並無直接證據足
      資證明係被告駕駛自小貨車貿然駛入機車專用道致撞擊被
      害人蔡宜宏所騎乘之重機車，造成被害人蔡宜宏人車倒地
      。
    (5)按車輛駕駛人除非要變換車道或轉彎外，其首要注意者乃
      為注意「車前狀況」，是於一般正常前進行駛（沒有變換
      車道或轉彎）時，只要汽車駕駛人行駛在其車道之中央處
      ，沒有過份偏離其行駛之車道，自難以要求其不斷轉頭觀
      看照後鏡以察覺併行之車輛之行車狀況，否則不斷注意左
      、右兩側併行車輛結果，恐造成更大之行車危險。本院當
      庭勘驗上開肇事路段之監視器錄影畫面光碟結果，被害人
      蔡宜宏所騎乘之重機車在其消失於畫面前尚未超越被告所
      駕駛之上開自小貨車（其位置在上開自小貨車之右前車輪
      處，詳上開勘驗結果所載），而依上開道路交通調查報告
      表所繪之現場圖（詳如前述），可認被害人蔡宜宏所騎乘
      之重機車係在機車專用道上滑倒，則被告對於行駛其右側
      ，而非前方之重機車突然滑倒（且證人乙○○亦證稱被害
      人係遭自小貨車之右後輪所輾壓等語，詳如前述，可認被
      害人並非在上開自小貨車之車前倒地），在客觀上並不具
      有預見可能性及避免可能性。
  (四)綜觀上開事證，本件並無直接證據證明被告有何貿然駛入機
    車專用道或過於偏向機車專用道行駛之情形，且客觀上亦難
    認被告對本件事故之發生具有預見可能性及避免可能性，自
    難認被告就本件車禍有何過失行為。此外，復查無其他積極
    證據證明被告確有公訴意旨所指之業務過失致人於死犯行，
    既不能證明被告此部分犯罪，揆諸首揭法條及判例意旨，自
    應就此部分為被告無罪判決之諭知。
據上論斷，應依刑事訴訟法第二百九十九條第一項前段、第三百
零一條第一項，刑法第一百八十五條之四、第四十一條第一項前
段，判決如主文。
本案經檢察官鄭潔如到庭執行職務。
中    華    民    國    97    年    5     月    2     日
                  刑事第十七庭  審判長法  官  李幼妃
                                      法  官  俞秀美
                                      法  官  張紹省
以上正本證明與原本無異
如不服本判決，應於判決送達後10日內敘明上訴理由，向本院提
出上訴狀（應附繕本），上訴於臺灣高等法院。
                                      書記官  黃頌棻
中    華    民    國    97    年    5     月    7     日
附錄本案論罪科刑法條全文
中華民國刑法第185條之4
（肇事遺棄罪）
駕駛動力交通工具肇事，致人死傷而逃逸者，處 6 月以上 5 年
以下有期徒刑。


司法院資訊處製作；財團法人民間司法改革基金會備份。
